【裁判字號】    99,上訴,753
【裁判日期】    991014
【裁判案由】    違反槍砲彈藥刀械管制條例
【裁判全文】
臺灣高等法院臺南分院刑事判決         99年度上訴字第753號
上  訴  人
即  被  告  乙○○
選任辯護人  楊勝夫律師（扶助律師）
上列上訴人因違反槍砲彈藥刀械管制條例案件，不服臺灣嘉義地
方法院99年度訴字第394號中華民國99年7月16日第一審判決（起
訴案號：臺灣嘉義地方法院檢察署99年度偵字第3297號），提起
上訴，本院判決如下：
    主  文
原判決撤銷。
乙○○未經許可，持有可發射子彈具殺傷力之改造槍枝，處有期
徒刑貳年，併科罰金新臺幣參萬元，罰金如易服勞役，以新臺幣
壹仟元折算壹日。扣案具有殺傷力之仿BERETTA廠M九型半自動改
造手槍壹枝（含彈匣壹個，槍枝管制編號0000000000
）及具殺傷力之土造金屬子彈伍顆均沒收。
    事  實
一、乙○○明知可發射子彈具殺傷力之槍枝、具殺傷力之子彈，
    係屬槍砲彈藥刀械管制條例第4條第1項第1款、第2款所列之
    管制物品，非經中央主管機關之許可，均不得持有，竟於民
    國98年9月中旬某日晚上8時許，在嘉義市中正公園內，以新
    臺幣3萬元之價格，向年籍不詳自稱「阿明」之成年男子購
    買具有殺傷力之仿BERETTA廠M9型半自動改造手槍1支（含彈
    匣1個，槍枝管制編號0000000000，以下同）及具殺傷力之
    土造金屬子彈7顆後，未經許可持有之。嗣於99年4月18日下
    午5時45分許，警方因接獲線報指稱嘉義市○區○○○路電
    線桿62分14對面竹林之工寮內，經常有非當地人士在那裡出
    入，乃前往查看，發現乙○○獨自一人躲在工寮內，乙○○
    經警盤查時，於員警甲○○未發覺其上情前，即向該員警自
    首並報繳其持有之全部槍彈，而經其同意後搜索其隨身攜帶
    之背包，當場扣得上開改造手槍1支及土造金屬子彈7顆（鑑
    驗時試射2顆，餘5顆），始悉上情，並接受裁判。
二、案經嘉義市政府警察局第二分局報告臺灣嘉義地方法院檢察
    署檢察官偵查起訴。
    理  由
壹、程序部分：
    本件卷附之供述及非供述證據，被告乙○○及其辯護人於本
    院準備程序中，均表示同意有證據能力（見本院卷第23頁）
    ，且本院審酌各該證據作成之情況，並無程序違法或有何意
    思不自由情形，復經原審及本院於審判期日就上開證據依法
    進行提示、調查、辯論，且與本案待證事實間復具有相當之
    關聯性，以之為本案證據並無不當，自得採為本件認定事實
    之基礎，故依刑事訴訟法第159條之5第1項規定，認有證據
    能力。
貳、實體部分：
一、上開犯罪事實，迭據被告於原審及本院坦承不諱，並有搜索
    扣押筆錄、扣押物品目錄表各1份、搜索過程暨槍彈照片11
    張附卷可稽及上開槍彈扣案足佐。且經鑑定結果，上開查獲
    之手槍1支，係改造手槍，由仿BERETTA廠M9型半自動手槍製
    造之槍枝，換裝土造金屬槍管而成，擊發功能正常，可供擊
    發適用子彈使用，具殺傷力；上開查獲子彈7顆，均係非制
    式子彈，由金屬彈殼組合直徑8.9±0.5mm金屬彈頭而成，可
    擊發，均具殺傷力等情，有內政部警政署刑事警察局99年5
    月4日刑鑑字第0990051813號鑑定書1份存卷可考（見偵卷第
    22頁至第25頁），堪認被告上開任意性自白與事實相符，應
    可採信。本件事證明確，被告上開犯行洵堪認定。
二、按非法持有槍砲彈藥刀械等違禁物，所侵害者為社會法益，
    如持有之客體種類相同（同為手槍，或同為子彈者），縱令
    持有之客體有數個（如數支手槍或數顆子彈），仍為單純一
    罪，故被告未經許可持有1支改造手槍及同時持有土造金屬
    子彈7顆之行為，應分別成立槍砲彈藥刀械管制條例第8條第
    4項之非法持有可發射子彈具殺傷力之槍枝罪及第12條第4項
    之非法持有子彈罪之單一罪名。其同時非法持有上開槍枝及
    子彈，係以一行為觸犯數罪名，為想像競合犯，應依刑法第
    55條規定從一重之非法持有可發射子彈具殺傷力之槍枝罪處
    斷。又被告為警盤查時，於員警未發覺其非法持有可發射子
    彈具殺傷力之槍枝、非法持有改造子彈之上情前，即向員警
    自首，且經其同意後搜索其隨身攜帶之背包，結果發現上情
    等節，業經證人即警員甲○○於本院結證稱：「（當時你們
    如何查獲本案？）因為我們根據線報到查獲地點那裡查案件
    ，結果發現被告自己一個人躲在工寮裡面，我們就上前向他
    盤查，經他同意搜索之後，我們就在他的手提袋裡面查獲本
    案的槍彈。（是你查到之後才發現槍彈，還是被告拿出來交
    給你的？）我們在查的時候，有先問他包包裡面有什麼東西
    ，經過他的同意之後，我們才搜索查獲槍彈的。（你當時問
    他包包裡面有什麼東西時，他當時如何回答？）他有先說裡
    面有壹把槍。（你說接獲線報，線報的內容是什麼？）線報
    說那個地方經常有不是當地的人在那裡出入，但是不知道那
    些人在那裡作什麼，所以我們才會到當地去調查。（這個線
    報有無告訴你們在那裡出沒的人有槍、有彈？）沒有這麼說
    。（你在查獲本案之前，你是否知道被告持有槍彈？）我不
    知道。（被告在告訴你，他的包包裡面有槍彈之前，你是否
    知道被告持有槍彈？）我當時不知道。」等情在卷（詳本院
    卷第41頁背面至第42頁），是甲○○警員於被告自首前【並
    未有確切之根據得為合理之可疑】被告有非法持有可發射子
    彈具殺傷力之槍枝、非法持有改造子彈之犯行，依最高法院
    72年台上字第641號判例意旨，被告自首本件犯行，並同意
    搜索而報繳其持有之全部槍彈，自得依槍砲彈藥刀械管制條
    例第18條第1項前段規定減輕其刑。至於被告雖患有慢性妄
    想型精神分裂症，有嘉義市政府函送之被告身心障礙鑑定表
    等相關資料影本一份及署立嘉義醫院診斷證明書一紙附卷可
    憑（見原審卷第44頁至第245頁、第253頁），惟被告於原審
    訊問時，均能應對自如，邏輯思考清楚，且能詳盡描述過去
    之就學、就業及上網購物等日常生活狀況（見原審卷第25頁
    至第28頁），且被告於本院行準備程序時，尚知陳述被查獲
    過程中主動告訴警察其包包裡有玩具槍並取出交給警察看等
    情（詳本院卷第22頁背面），堪認被告就本件之未經許可持
    有槍彈犯行，並無因精神障礙或其他心智缺陷，致不能辨識
    其行為違法或欠缺依其辨識而行為之能力，亦無行為時因精
    神障礙或其他心智缺陷，致其辨識行為違法或依其辨識而行
    為之能力，顯著減低等情事，附此敘明。另被告之上訴意旨
    及選任辯護人於本院審理時均主張被告係因罹患被害妄想症
    、精神分裂症，為求防身、為有安全感始持有本件扣案槍彈
    ，其犯罪情節足堪憫恕，應有刑法第59條之適用云云一節，
    經查：(一)按量刑之輕重，係屬事實審法院得依職權自由裁量
    之事項，茍於量刑時，已依行為人之責任為基礎，並斟酌刑
    法第57條各款所列情狀，而未逾越法定範圍，又未濫用其職
    權，即不得遽指為違法。查原判決於量刑時已依刑法第57條
    規定，審酌被告患有慢性妄想型精神分裂症之情，本院亦同
    （詳下述），自無須再依刑法第59條規定酌減其刑；(二)次按
    ，依刑法第59條規定酌量減輕其刑，必於犯罪之情狀，在客
    觀上足以引起一般同情，認為即予宣告法定最低度刑期，猶
    嫌過重者，始有其適用。查被告有盜匪、麻藥之前科，品行
    不佳，雖其患有慢性妄想型精神分裂症，亦當知槍彈之危險
    性，自不能以為求防身、為有安全感始持有本件扣案槍彈為
    其犯行合理化之藉口，是在客觀上尚難認可以引起一般同情
    ，自無從依刑法第59條之規定，酌量減輕其刑。綜上，選任
    辯護人上開主張，並不足採，併此敘明。
三、原審以被告非法持有可發射子彈具殺傷力之改造槍枝、非法
    持有改造子彈，事證明確，據以論罪科刑，固非無見，惟查
    ：(一)警方係因接獲線報指稱案發地經常有非當地人士在那裡
    出入而前往查案，原判決認係警方因執行肅槍勤務而前往案
    發地云云，尚有未洽。(二)被告之犯行符合自首之規定，已如
    上述，原判決漏未審酌及此，尚有未洽。被告上訴意旨指摘
    原判決未審酌被告係因罹患被害妄想症，為求防身始持有本
    件扣案槍彈之情節，因而未適用刑法第59條規定酌量減輕刑
    期，量刑過重，顯有不當云云，雖無理由，但原判決既有上
    開可議之處，自應由本院將原判決撤銷改判。爰審酌被告有
    盜匪、麻藥之前科之品行，持有具殺傷力之槍枝、子彈屬高
    度危險物品，稍有不慎容易危害自己及他人之生命及身體，
    對社會治安產生之潛在危險非輕，惟其犯後自首且坦承犯行
    尚有悔意，及患有慢性妄想型精神分裂症、國中畢業之教育
    程度、未婚、與母親同住、生活所需都靠殘障補助等一切情
    狀，從輕量處如主文第二項所示之刑，併諭知罰金易服勞役
    之折算標準。扣案上開被告未經許可持有之改造手槍1支及
    土造金屬子彈5顆（原7顆，鑑驗時試射2顆），均屬違禁物
    ，應依刑法第38條第1項第1款規定宣告沒收。至經鑑驗試射
    完畢之扣案土造金屬子彈2顆，已失其違禁物性質，不併予
    宣告沒收，附此敘明。
據上論斷，應依刑事訴訟法第369條第1項前段、第364條、第299
條第1項前段，槍砲彈藥刀械管制條例第8條第4項、第12條第4項
、第18條第1項前段，刑法第11條前段、第55條、第42條第3項、
第38條第1項第1款，判決如主文。
本案經檢察官蘇南桓到庭執行職務。
中    華    民    國    99    年    10    月    14    日
                  刑事第七庭  審判長法  官  李文福
                                    法  官  顏基典
                                    法  官  陳顯榮
以上正本證明與原本無異。
如不服本判決應於收受送達後10日內向本院提出上訴書狀，其未
敘述上訴理由者，並得於提起上訴後10日內向本院補提理由書（
均須按他造當事人之人數附繕本）「切勿逕送上級法院」。
                                    書記官  劉岳文
中    華    民    國    99    年    10    月    14    日
附錄：本判決論罪科刑法條
槍砲彈藥刀械管制條例第8條第4項：
未經許可，持有、寄藏或意圖販賣而陳列第1項所列槍枝者，處3
年以上10年以下有期徒刑，併科新臺幣700萬元以下罰金。
槍砲彈藥刀械管制條例第12條第4項：
未經許可，持有、寄藏或意圖販賣而陳列子彈者，處5年以下有
期徒刑，併科新臺幣300萬元以下罰金。

司法院資訊處製作；財團法人民間司法改革基金會備份。
